【裁判字號】    97,交易,299
【裁判日期】    971230
【裁判案由】    過失傷害
【裁判全文】
臺灣彰化地方法院刑事判決             97年度交易字第299號
公  訴  人  臺灣彰化地方法院檢察署檢察官
被      告  甲○○
上列被告因過失傷害案件，經檢察官提起公訴（九十七年度調偵
字第五二二號），本院判決如下：
    主  文
甲○○因過失傷害人，處拘役貳拾日，如易科罰金，以新臺幣壹
仟元折算壹日。
    事  實
一、甲○○前於民國九十二年八月八日經吊銷大貨車普通駕駛執
    照（迄九十七年十月一日始重新核發），竟仍於民國九十七
    年三月十一日下午五時許，駕駛車牌號碼八Ｄ一六七四五號
    自用小客車，搭載其妻詹美桂，沿彰化縣芳苑鄉○○村○○
    路由北往南方向行駛，行至芳草路與寮湖路之無號誌交岔路
    口時，本應注意汽車行駛至無號誌之交岔路口時，應減速慢
    行，作隨時停車之準備，且左方車應暫停讓右方車先行，而
    依當時天候晴、日間自然光線、柏油道路、路面乾燥、無缺
    陷、無障礙物、視距良好，亦無不能注意之情事，竟疏未注
    意及此，即貿然通過上開交岔路口，適有乙○○駕駛車牌號
    碼ＱＩ－四四四八號自用小客車，沿寮湖路由西往東方向行
    駛，行至上開交岔路口，亦疏未注意行經無號誌之交叉路口
    ，應減速慢行，作隨時停車之準備，即貿然通過上開交岔路
    口，雙方見狀均煞避不及，甲○○所駕駛上開自用小客車之
    右前側車頭因而撞及乙○○所駕駛上開自用小客車之左前側
    車身，致乙○○受有頭部外傷併頭皮撕裂傷一公分、疑似胸
    部挫傷之傷害。甲○○於肇事後，在未被有偵查犯罪職權之
    機關或公務員發覺其犯罪前，主動向據報前往醫院處理之彰
    化縣警察局交通警察隊芳苑分隊警員洪銘鴻表示其為肇事人
    ，而自首接受裁判。
二、案經乙○○訴由臺灣彰化地方法院檢察署檢察官偵查起訴。
    理  由
一、按被告以外之人於審判外之言詞或書面陳述，除法律有規定
    者外，不得作為證據。被告以外之人於偵查中向檢察官所為
    之陳述，除顯有不可信之情況者外，得為證據。除顯有不可
    信之情況外，公務員職務上製作之紀錄文書、證明文書，以
    及從事業務之人於業務上或通常業務過程所須製作之紀錄文
    書、證明文書，亦得為證據。被告以外之人於審判外之陳述
    ，雖不符前四條之規定，而經當事人於審判程序同意作為證
    據，法院審酌該言詞陳述或書面陳述作成時之情況，認為適
    當者，亦得為證據。當事人、代理人或辯護人於法院調查證
    據時，知有第一百五十九條第一項不得為證據之情形，而未
    於言詞辯論終結前聲明異議者，視為有前項之同意。刑事訴
    訟法第一百五十九條第一項、第一百五十九條之一第二項、
    第一百五十九條之四第一款、第二款、第一百五十九條之五
    分別定有明文。經查：
  (一)證人即告訴人乙○○於偵查中向檢察官所為證述，雖係被告
    以外之人於審判外之言詞陳述，為傳聞證據，然其於偵查中
    向檢察官所為證述，既經具結（他字卷第三三頁），且本院
    審酌該言詞陳述係由證人出於自由意識而陳述，又無其他證
    據足認該等陳述有何顯不可信之情事等一切情況，依刑事訴
    訟法第一百五十九條之一第二項規定，認上開證人於偵訊中
    之證述，得採為認定本件犯罪事實所憑之證據。
  (二)證人乙○○於警詢時之證述，雖亦屬被告以外之人於審判外
    之言詞陳述，為傳聞證據，然經本院於審理時當庭直接提示
    而為合法之調查，公訴人、被告均未於言詞辯論終結前聲明
    異議，本院復審酌該言詞陳述係由證人出於自由意識而陳述
    ，並無非法取證之情況，依刑事訴訟法第一百五十九條之五
    之規定，認上開證人於警詢時之證述，應得採為認定本件犯
    罪事實所憑之證據。
  (三)財團法人彰化基督教醫院二林分院診斷書一紙，係負責為乙
    ○○診治傷勢之醫師，依其所見製作之證明文書，雖屬被告
    以外之人於審判外之書面陳述，然因係從事業務之醫師於醫
    療業務上所製作之證明文書，且無顯不可信之情況，依刑事
    訴訟法第一百五十九條之四第二款之規定，自得採為認定本
    件犯罪事實所憑之證據（最高法院九十五年度臺上字第一四
    四九號判決意旨參照）。
  (四)道路交通事故現場圖、道路交通事故調查報告表(一)、(二)，均
    係警員依其所見在職務上製作之紀錄文書，且無顯不可信之
    情況，依刑事訴訟法第一百五十九條之四第一款之規定，亦
    得採為認定本件犯罪事實所憑之證據。
二、上開事實，業經被告甲○○於本院審理時，坦承不諱，核與
    證人乙○○於警詢、偵訊時，證述之情節相符，並有道路交
    通事故調查報告表(一)、(二)、道路交通事故現場圖、臺灣省彰
    化縣區車輛行車事故鑑定委員會九七○四四九號鑑定意見書
    、乙○○之財團法人彰化基督教醫院二林分院診斷書、證號
    查詢汽車駕駛人資料各一紙、現場照片八幀在卷為憑。按汽
    車行經無號誌之交岔路口時，應減速慢行，作隨時停車之準
    備；同為直行車或轉彎車者，左方車應暫停讓右方車先行；
    道路交通安全規則第九十三條第一項第二款、第一百零二條
    第一項第二款分別定有明文。被告駕駛汽車，自應注意上述
    道路交通安全規則之規定，又依附卷之道路交通事故調查報
    告表(一)、(二)所載，本件車禍發生時，天候晴、日間自然光線
    、柏油道路、路面乾燥、無缺陷、無障礙物、視距良好等情
    況，被告並無不能注意之情事，竟疏未注意及此，於穿越無
    號誌之交岔路口時，未暫停讓右方車先行，即貿然通過，而
    肇致車禍發生，致乙○○因而受傷，顯已違反前揭道路交通
    安全規則之規定，其有過失至明，又其過失行為既係造成乙
    ○○傷害之直接原因，二者間即具有相當因果關係。又乙○
    ○駕駛上開自用小客車行經無號誌交叉路口，未減速慢行，
    雖亦與有過失，而為肇事次因，此有臺灣省彰化縣區車輛行
    車事故鑑定委員會九七○四四九號鑑定意見書一份在卷可參
    （調偵字第五二二號卷第四、五頁），然此仍無解於被告上
    開過失責任之認定。綜上所述，足徵被告之自白確與事實相
    符，被告過失傷害之犯行，應堪認定。
三、核被告所為，係犯刑法第二百八十四條第一項前段之過失傷
    害罪。又被告之大貨車普通駕駛執照前於九十二年八月八日
    即因未繳納違規罰鍰，遭易處吊銷，並逕行註銷，迄九十七
    年十月一日繳清罰款後，始重新核發，此有交通部公路總局
    臺中區監理所彰化監理站九十七年十二月十日中監彰字第○
    九七○○二八七一○號函一紙（本院卷第八頁）在卷為證；
    被告無駕駛執照駕車，因而致告訴人受傷，依法應負刑事責
    任，應依道路交通管理處罰條例第八十六條第一項規定，加
    重其刑。再被告於肇事後，在未被有偵查犯罪職權之機關或
    公務員發覺前，即請路人協助報警，並主動向據報前往醫院
    之彰化縣警察局交通警察隊芳苑分隊警員洪銘鴻表示其為肇
    事人而自首接受裁判，此有彰化縣警察局道路交通事故肇事
    人自首情形紀錄表一紙（他字卷第二七頁）附卷可參，其對
    於未發覺之罪自首而接受裁判，爰依刑法第六十二條前段規
    定，減輕其刑，並依刑法第七十一條第一項規定，與前開加
    重其刑部分，先加後減。爰審酌被告因過失肇致車禍發生，
    致使告訴人受傷，且為車禍之肇事主因，復迄今仍未與告訴
    人達成和解，然考量告訴人所受傷害尚非甚重，及被告犯罪
    後坦承犯行，態度尚屬良好等一切情狀，量處如主文所示之
    刑，併諭知易科罰金之折算標準。
據上論斷，應依刑事訴訟法第二百九十九條第一項前段，刑法第
二百八十四條第一項前段、第六十二條前段、第四十一條第一項
前段，道路交通管理處罰條例第八十六條第一項，刑法施行法第
一條之一，判決如主文。
本案經檢察官林子翔到庭執行職務。
中    華    民    國    97    年    12    月    30    日
                          交通法庭    法  官  鄭舜元
以上正本證明與原本無異。
如不服本判決應於收受判決後10日內向本院提出上訴書狀，並
應敘述具體理由。其未敘述上訴理由者，應於上訴期間屆滿後
20日內向本院補提理由書(均須按他造當事人之人數附繕本)
「切勿逕送上級法院」。
告訴人或被害人對於判決如有不服具備理由請求檢察官上訴者，
其上訴期間之計算係以檢察官收受判決正本之日期為準。
中    華    民    國    97    年    12    月    30    日
                                      書記官  陳秀香
附錄：論罪科刑法條：
刑法第284條
因過失傷害人者，處6月以下有期徒刑、拘役或5百元以下罰金，
致重傷者，處1年以下有期徒刑、拘役或5百元以下罰金。
從事業務之人，因業務上之過失傷害人者，處1年以下有期徒刑
、拘役或1千元以下罰金，致重傷者，處3年以下有期徒刑、拘役
或2千元以下罰金。


司法院資訊處製作；財團法人民間司法改革基金會備份。
